【裁判字號】    97,台上,526
【裁判日期】    970131
【裁判案由】    妨害自由
【裁判全文】
最高法院刑事判決              九十七年度台上字第五二六號
上  訴  人  台灣高等法院高雄分院檢察署檢察官
被      告  甲○○
上列上訴人因被告妨害自由案件，不服台灣高等法院高雄分院中
華民國九十六年十月十九日第二審判決（九十六年度上訴字第一
七五一號，起訴案號：台灣高雄地方法院檢察署九十六年度偵字
第二四七五號），提起上訴，本院判決如下：
    主  文
上訴駁回。
    理  由
按刑事訴訟法第三百七十七條規定，上訴於第三審法院，非以判
決違背法令為理由，不得為之。是提起第三審上訴，應以原判決
違背法令為理由，係屬法定要件。如果上訴理由書並未依據卷內
訴訟資料，具體指摘原判決不適用何種法則或如何適用不當，或
所指摘原判決違法情事，顯與法律規定得為第三審上訴理由之違
法情形，不相適合時，均應認其上訴為違背法律上之程式，予以
駁回。本件檢察官上訴意旨略稱：被害人乙○○自高雄縣仁美村
美山路變電所附近開始欲行使下車權利之時起，即遭被告甲○○
強拉及阻止下車，拉扯間並遭到被告之傷害，車行期間，被害人
仍企圖下車，復遭被告強行拉回及暴力相向，更出言恐嚇「將車
撞爛」、「同歸於盡」等語，以阻止被害人下車，妨害其行動自
由，迄車抵高雄市○○路一六四巷四號地下室停車場止，已足認
期間被害人之行動自由均因被告施以強暴、威嚇之非法手段而遭
受剝奪，亦即被告以強暴手段妨害人行使權利之行為，已達剝奪
人之行動自由，而應構成刑法第三百零二條第一項之罪。乃原判
決僅論以同法第三百零四條第一項之罪，難謂適法云云。
惟查：原判決撤銷第一審關於妨害自由部分之判決，改判論處被
告甲○○以強暴、脅迫妨害人行使權利罪刑，已詳敘其所憑之證
據及認定之理由。而證據之取捨、事實之認定，乃事實審法院職
權行使之範圍，茍其證據之取捨及事實之認定，不違背經驗法則
與論理法則，即不容任意指摘為違法。原判決已依憑被告與告訴
人乙○○係男女朋友關係，雙方在告訴人駕駛之自用小客車內因
細故發生口角爭執，嗣告訴人拒絕被告要求至其住處長談而欲下
車自行離去時，經被告拉住並阻止告訴人下車，且駕駛上開小客
車將告訴人載回住處等情，說明被告僅不讓告訴人於深夜在郊區
逕自下車離去，俾得續至告訴人住處相談化解爭執，且其係直接
駕駛該車返回告訴人住處（車行約十分鐘，見一審卷第五五頁）
，主觀上尚難認有拘禁或剝奪告訴人行動自由犯意等之依據及理
由。此係事實審法院採證認事職權之行使，按之經驗法則或論理
法則，既均屬無悖，則其基此事實認定所為之法律適用，即無違
法可言。茲上訴意旨對原審依憑被告主觀犯意所為其無私行拘禁
或剝奪告訴人行動自由之論斷，並未依據卷內資料，具體指摘有
如何違背法令之情形，遽以被告所為已達剝奪告訴人行動自由云
云，指摘原判決違法，係以主觀之說詞，對原審採證認事之適法
職權行使，并已於判決內說明之事項，漫事指摘，復為單純之事
實上爭執，難認係適法之第三審上訴理由。其上訴違背法律上之
程式，應予駁回。
據上論結，應依刑事訴訟法第三百九十五條前段，判決如主文。
中    華    民    國  九十七  年    一    月  三十一  日
                      最高法院刑事第九庭
                          審判長法官  謝  俊  雄
                                法官  陳  世  雄
                                法官  魏  新  和
                                法官  吳  信  銘
                                法官  徐  文  亮
      本件正本證明與原本無異
                                      書  記  官
中    華    民    國  九十七  年    二    月    一    日
                                                 H


司法院資訊處製作；財團法人民間司法改革基金會備份。
